臺灣臺南地方法院刑事判決　　　　　　　 96年度易字第212號
公　訴　人　臺灣臺南地方法院檢察署檢察官
被　　　告　乙○○
上列被告因詐欺案件，經檢察官提起公訴（九十五年度偵字第一
七一二六號），本院判決如下：
    主  文
乙○○幫助意圖為自己不法之所有，以詐術使人將本人之物交付
，累犯，處有期徒刑伍月、如易科罰金，以銀元參佰元即新台幣
玖佰元折算壹日。
    事  實
一、乙○○曾因懲治盜匪條例案件，於民國八十七年十一月三十
    日經臺灣臺南地方法院以八十七年度訴字第一一八三號判處
    有期徒刑七年二月確定，嗣於九十三年一月六日假釋出監，
    並於九十五年一月十二日假釋期滿未經撤銷視為執行完畢。
    詎仍不知悔改，明知一般人取得他人金融帳戶之行徑，常與
    財產犯罪之需要密切相關，且取得他人帳戶之目的，在於取
    得贓款及掩飾犯行不易遭人追查，竟基於幫助不詳姓名之成
    年人士詐欺取財之犯意，於九十五年三月二十三日至同年月
    三十日間某日，在不詳地點處，將其向新竹國際商業銀行臺
    南分行（以下簡稱新竹商銀）申辦之帳戶（帳號：0000
    0000000號）之存摺、提款卡及密碼提供予不詳姓名
    人士，嗣該不詳姓名人士即基於意圖為自己不法所有之犯意
    ，於同年三月三十日致電甲○○，向其佯稱其子欠他人錢，
    目前人在他們手上，需甲○○匯款，其子方能獲釋云云，致
    甲○○陷於錯誤，而依其指示於同日將新台幣（下同）二十
    萬元匯入乙○○之上開帳戶內，嗣甲○○發覺有異，始知受
    騙。
二、案經台南市警察局第六分局報告台灣台南地方法院檢察署檢
    察官偵查起訴。
    理  由
壹、程序部分：按被告以外之人於審判外之陳述，經當事人於審
    判程序同意作為證據，法院審酌該言詞陳述或書面陳述作成
    時之情況，認為適當者，亦得為證據，刑事訴訟法第一百五
    十九條之五第一項定有明文。查被告乙○○於本院審理時對
    證人即被害人甲○○於警詢時所為筆錄之證據能力未予爭執
    ，且本院依卷內資料審酌該警詢筆錄作成時之情況，亦認為
    並未有何違背法律或其他相關規定之情事，而應認為適當，
    是依刑事訴訟法第一百五十九條之五第一項之規定，上開被
    害人於警詢所作之筆錄，為傳聞法則之例外而具有證據能力
    ，本院自得引為判決參考之依據，先予敘明。
貳、實體部分：
一、訊據被告乙○○固坦承申辦前開新竹商銀帳戶，惟矢口否認
    涉有幫助詐欺取財罪嫌，辯稱：其委請自稱「陳運亮」之男
    子辦理貸款，經「陳運亮」要求，至新竹商銀申辦前開帳戶
    ，並將該帳戶之存摺、印章、提款卡等物，交予「陳運亮」
    保管，其並未將該帳戶之存摺、印章、提款卡等物交付予詐
    欺集團以供詐騙使用，並無幫助詐欺取財罪嫌之意云云。
二、經查：
  (一)被告乙○○於九十三年九月八日申辦新竹商銀存款帳戶（帳
    號：00000000000號），並於九十五年三月二十
    三日變更印鑑等情，業據被告於警詢及偵審中供述在卷，並
    有新竹商銀存款相關業務申請書、印鑑卡各件在卷可稽（參
    見警卷第九頁至第一二頁），此部分事實應堪認定。另被害
    人甲○○於九十五年三月三十日，遭人以佯稱其子欠他人錢
    ，目前人在他們手上，需匯款方能獲釋云云等詐術，致其陷
    於錯誤，而依其指示於同日將二十萬元匯入被告上開新竹商
    銀帳戶內，並於同日遭人提領一空等情，業據被害人於警詢
    中證述在卷，並有台灣銀行匯出匯款回條聯、新竹商銀存摺
    支存對帳單各一張（警卷第七頁、第一五頁）在卷可稽，此
    部分事實亦堪認定。
  (二)被告於警詢及偵審中均供稱：其申辦新竹商銀帳戶後，未曾
    使用，即將存摺、印章、提款卡等物均交予「陳運亮」保管
    等情，並坦承已無法找到「陳運亮」之人一節。按銀行帳戶
    之功用，無非提供申辦帳戶者持以存提款項，或藉以轉帳予
    他人。而申辦帳戶時，亦僅存入小額款項開戶即可，無需另
    行支付高額費用，是需用帳戶者，無須負擔大量成本即可自
    己申辦。是使用他人帳戶者，無非意欲將帳戶用以不法，藉
    以隱瞞實際使用帳戶者之身分，以避司法機關查緝。查被告
    申辦新竹商銀帳戶後，竟未供己使用，而交予他人使用，且
    亦無法聯絡收受帳戶存摺、印章及提款卡等物之人，是觀被
    告前開行徑，堪信被告於交付帳戶之際，已可預見其交付之
    帳戶，可能遭人用以不法。被告辯稱：不知其所交付之帳戶
    ，為人用以詐騙他人財物云云，顯係卸責之詞，當無可採。
  (三)被告於警詢及偵查中雖辯稱：其欲委請「陳運亮」辦理貸款
    ，經「陳運亮」告知貸款需用帳戶存摺等物，始將帳戶存摺
    、印章、提款卡等物交付云云。惟按辦理貸款者，僅需提供
    銀行帳號以供銀行核貸時，撥放貸款之用，本無須提供帳戶
    存摺等物。況若辦理貸款之際，將帳戶存摺、印章及提款卡
    等得以提領帳戶內款項之憑證均交付予他人，則借款人於銀
    行核款借款時，已無法取得貸款，是被告辯稱欲委請「陳運
    亮」辦理貸款而將帳戶存摺、印章、提款卡等物交付予「陳
    運亮」云云，顯與常理不符。復以被告於本院審理時供稱：
    「陳運亮」稱欲為其貸款購買車輛，故要求其於九十五年間
    將新竹商銀帳戶辦理印鑑變更，並於辦妥印鑑變更後，將該
    帳戶之存摺等物取走，事後「陳運亮」以其名義購車後，逕
    行將車輛取走，而帳戶存摺等物，並未歸還云云。惟購買車
    輛無論是否以貸款之方式為之，均無交付存摺之必要，被告
    辯稱係因欲購車而交付存摺予「陳運亮」云云，顯與常理相
    違，實難採信。被告雖另辯稱：因其積欠地下錢莊債款，故
    「陳運亮」以可為其辦理貸款償還地下錢莊為由，而將其存
    摺留置不還，事後「陳運亮」曾為其申辦得十二萬元之貸款
    云云。然被告於本院準備程序中即已供稱：「陳運亮」曾為
    其辦得十二萬元之貸款，然該筆貸款於九十三年或九十四年
    過年前後辦得，且係撥款至台南企銀帳戶內等情（參見本院
    卷第二六頁），此與前開所述被告於本院審理時，就其於九
    十五年三月二十三日印鑑變更後，交付新竹商銀帳戶予「陳
    運亮」之陳述，出入甚大，且亦違反現今購車辦理貸款之交
    易常情，實難信其所辯屬實。
  (四)綜此，被告交付新竹商銀帳戶存摺、印章及提款等物予他人
    ，使該他人得以詐騙被害人甲○○，其幫助詐欺取財犯行明
    確，堪以認定，應依法論科。
二、被告基於幫助詐欺取財之不確定故意，將其郵局帳戶交予他
    人，作為詐欺取財用之匯款帳戶，幫助不明歹徒取得詐欺款
    項之行為，係犯刑法第三十條第一項、第三百三十九條第一
    項詐欺取財罪之幫助犯。另被告前有如事實欄所載之前科紀
    錄等情，有台灣高等法院被告前案紀錄表一份在卷可稽。茲
    因被告行為後，刑法第四十七條有關累犯之規定業已修正，
    修正施行前刑法第四十七條規定：「受有期徒刑之執行完畢
    ，或受無期徒刑或有期徒刑一部之執行而赦免後，五年以內
    再犯有期徒刑以上之罪者，為累犯，加重本刑至二分之一。
    」，而修正後刑法第四十七條第一項規定：「受徒刑之執行
    完畢，或一部之執行而赦免後，五年以內故意再犯有期徒刑
    以上之罪者，為累犯，加重本刑至二分之一。」。查被告於
    有期徒刑執行完畢後，五年內故意再犯本件法定刑有期徒刑
    以上之罪，不論依修正前之刑法第四十七條，或修正後之刑
    法第四十七條第一項之規定，均構成累犯，對被告而言並無
    有利或不利之情形，應逕依修正前之刑法第四十七條之規定
    ，論以累犯，並加重其刑。另被告所為係幫助正犯詐欺，爰
    依刑法第三十條第二項之規定減輕之，並先加後減之。爰審
    酌被告犯罪之動機、目的、造成被害人所受損害、其交付帳
    戶供為詐欺犯取得財物之工具，造成犯罪偵查困難，幕後犯
    罪人得以逍遙法外，致使此類犯罪手法層出不窮，嚴重危害
    交易秩序與社會治安、犯罪後否認犯行之態度等一切情狀，
    量處如主文所示之刑，以資警惕。另被告行為後，刑法第四
    十一條第一項前段易科罰金之規定業已修正變更，新法規定
    ：「犯最重本刑為五年以下有期徒刑以下之刑之罪，而受六
    個月以下有期徒刑或拘役之宣告者，得以新臺幣一千元、二
    千元或三千元折算一日，易科罰金。」但依據舊法及修正前
    罰金罰鍰提高標準條例第二條前段（現已刪除）規定，被告
    行為時易科罰金折算標準，應以銀元三百元折算一日，經折
    算為新臺幣後，應以新臺幣九百元折算為一日。比較修正前
    後之易科罰金折算標準，當以修正前之規定，較有利於被告
    ，故應依刑法第二條第一項規定，適用修正前刑法第四十一
    條第一項前段規定，定其折算標準。另於被告行為後，刑法
    施行法增訂第一條之一，於九十五年六月十四日公布，並於
    同年七月一日施行；該條規定：「中華民國九十四年一月七
    日刑法修正施行後，刑法分則編所定罰金之貨幣單位為新臺
    幣。九十四年一月七日刑法修正時，刑法分則編未修正之條
    文定有罰金者，自九十四年一月七日刑法修正施行後，就其
    所定數額提高為三十倍。但七十二年六月二十六日至九十四
    年一月七日新增或修正之條文，就其所定數額提高為三倍。
    」考其立法理由，係為因應九十四年二月二日修正公布、九
    十五年七月一日施行之刑法施行後，依刑法總則第三十三條
    第五款規定，罰金貨幣單位已改為新臺幣，是以分則編各罪
    所定罰金之貨幣單位，自應配合上開規定修正，為使罰金數
    額趨於一致，避免衍生新舊法比較適用問題，以緩和實務適
    用法律之衝擊，於不變動罰金數額之前提下，而為制定（前
    揭條文立法意旨參照），換言之，刑法施行法第一條之一係
    在替代罰金罰鍰提高標準條例部分條文，與適用罰金罰鍰提
    高標準條例之結果相同，對於被告而言並不發生有利或不利
    之問題，僅係將貨幣單位由銀元改為新臺幣，並非法律變更
    刑度之條文，當無須就新舊法比較適用，併此敘明。
據上論斷，應依刑事訴訟法第二百九十九條第一項前段，刑法第
二條第一項前段、第三十條、第三百三十九條第一項、修正前刑
法第四十七條、第四十一條第一項前段，刑法施行法第一條之一
，廢止前罰金罰鍰提高標準條例第二條，判決如主文。
本案經檢察官丙○○到庭執行職務
中　　華　　民　　國　　96　　年　　6 　　月　　28　　日
                      刑事第九庭
                          審判長法　官  楊清安
                                法  官  朱中和
                                法  官  卓穎毓
以上正本證明與原本無異。
如不服本判決，應於收受送達後十日內向本院提出上訴書狀（應
附繕本）。
  　　　　　　　　　　　　　　　書記官  秦建華
中　　華　　民　　國　　96　　年　　6 　　月　　28　　日
附錄法條：
中華民國刑法第339條
意圖為自己或第三人不法之所有，以詐術使人將本人或第三人之
物交付者，處5年以下有期徒刑、拘役或科或併科1千元以下罰金
。
以前項方法得財產上不法之利益或使第三人得之者，亦同。
前二項之未遂犯罰之。
